【裁判字號】    98,訴緝,29
【裁判日期】    980814
【裁判案由】    違反槍砲彈藥刀械管制條例
【裁判全文】
臺灣臺北地方法院刑事判決              98年度訴緝字第29號
公  訴  人  臺灣臺北地方法院檢察署檢察官
被      告  甲○○
選任辯護人  法律扶助律師  吳濟行律師
上列被告因違反槍砲彈藥刀械管制條例案件，經檢察官提起公訴
（93年度偵字第4787號、第7551號），本院判決如下：
    主  文
甲○○未經許可，持有手槍，累犯，處有期徒刑陸年，併科罰金
新臺幣壹拾伍萬元，罰金如易服勞役，以新臺幣壹仟元折算壹日
，扣案之德國SIG SAUER廠製Ｐ226型，口徑9厘米制式半自動手
槍（槍枝管制編號：0000000000號）壹支、巴西TAURUS廠製PT
915型，口徑9厘米制式半自動手槍（槍枝管制編號：0000000000
號）壹支、制式子彈參顆，均沒收。
    犯罪事實
一、甲○○前因違反槍砲彈藥刀械管制條例案件，經最高法院於
    民國90年2月22日以90年度台上字第3534號判決判處有期徒
    刑1年10月，併科罰金新臺幣（下同）9萬元確定，經臺灣桃
    園地方法院於91年12月18日以91年度聲字第3056號裁定假釋
    付保護管束，並於92年1月16日因易服勞役改繳罰金出監，
    而於同年4月9日保護管束期滿，假釋未經撤銷而視為執行完
    畢。
二、甲○○與乙○○前為己○○所經營金支玉葉酒店員工，因甲○○、乙○○受託處理美商江盈電子公司產權糾紛，甲○○
    先於93年2月11日與丁○○及不詳年紀姓名友人2人，一同前
    往彰化縣二林鎮○○街385號丙○○住處商談該產權處理情
    形，復與乙○○於同年月12日凌晨1時許，前往臺北市○○○路○段292號彰化縣同鄉會籌備處址商討上開產權事宜，因
    與丙○○發生口角，丙○○遂於上址毆傷乙○○，甲○○則
    見狀逃逸（丙○○傷害部分，業經本院以93年度易字第1131
    號判決公訴不受理確定），丙○○並因耳聞甲○○等人欲對
    其家人不利，而於同日5時許率眾駕車衝撞己○○位於臺北
    縣新莊市○○路327之1號之九求精密工業有限公司大門。詎
    甲○○因懷恨在心，擬伺機報復洩憤，乃向己○○商借槍彈
    未果，而明知未經許可，不得持有制式手槍及子彈，竟基於
    持有槍彈以恐嚇他人之概括犯意，於不詳時、地，自不詳之
    人處，取得德國SIG SAUER廠製Ｐ226型，口徑9厘米制式半
    自動手槍、巴西TAURUS廠製PT915型，口徑9厘米制式半自動
    手槍各1支、子彈23顆（含已擊發具殺傷力之子彈14顆；未
    擊發具殺傷力之口徑9厘米之制式子彈9顆）、不具殺傷力之
    直徑約8點9厘米之金屬彈頭土造子彈1顆（其中未擊發具殺
    傷力之制式子彈6顆、土造子彈1顆均經鑑定試射完畢），而
    同時持有後，連續於93年2月14日上午4時許，持上開巴西
    TAURUS 廠製口徑9mm制式半自動手槍，至彰化縣二林鎮○○
    街385號丙○○住處，朝大門射擊3發子彈，造成該址落地窗
    玻璃、鋁門、騎樓左側柱子上各有1彈孔，一樓客廳牆壁上
    有兩處彈頭刮擦痕，復於同日下午11時50分許，持上開同一
    制式槍枝前往臺北市○○○路○段292號彰化縣同鄉會籌備處
    ，朝大門射擊11發子彈，造成該處鐵捲門上有10個彈孔、1
    個彈頭夾於鐵捲門縫處，而穿透鐵捲門後方鋁門玻璃、鋁框
    （毀損部分均未據告訴），以此加害生命、身體之事恐嚇丙○○，使其心生畏懼，致生危害於安全。
三、甲○○為避免遭查獲上開犯行，旋於翌日（15日）上午2至3
    時許，至臺北市○○區○○路499號1樓丁○○住處門口，當
    面交付丁○○一只裝有上開2支制式手槍及剩餘制式子彈10
    顆（未擊發具殺傷力之口徑9厘米之制式子彈9顆、不具殺傷
    力之直徑約8點9厘米之金屬彈頭土造子彈1顆）之塑膠袋，
    委託丁○○保管（丁○○所犯寄藏槍彈部分，業經臺灣高等
    法院以93年度上訴字第2765號判決判處有期徒刑2年，併科
    罰金10萬元確定），嗣經丁○○於同年3月3日持前揭槍彈至
    臺北市政府警察局萬華分局就寄藏槍彈部分自首，並於偵查
    中供出係依甲○○之要求保管上開槍彈，始悉上情。
四、案經丁○○自首並由臺北市政府警察局萬華分局報請臺灣臺
    北地方法院檢察署檢察官偵查起訴。
    理  由
一、證據能力之認定：
    (一)共同被告丁○○供述部分：
      1.丁○○於偵查中以證人身分所為之證述，業經具結，有
        證人結文在卷為憑，且丁○○既係自首而接受裁判，參
        酌其於歷次偵審程序中均未表示有何違法取供之情，復
        無顯有不可信之情況，是依刑事訴訟法第159條之1第2
        項規定，具證據能力。
      2.丁○○於警詢中所為之陳述，對被告而言，固屬被告以
        外之人之審判外陳述，惟丁○○於本案審理中經多次傳
        拘均未能到庭，復就丁○○之個人基本資料查詢結果顯
        示丁○○已於96年3月13日遷出國外，並經另案通緝中
        ，有本院囑託臺灣士林地方法院檢察署（以下簡稱士林
        地檢署）拘提證人丁○○函、士林地檢署函內湖分局拘
        提證人丁○○、臺北市政府警察局內湖分局函、及丁○○個人基本資料查詢結果、臺灣高等法院通緝紀錄表附
        卷可證，足認丁○○已滯留國外或所在不明而傳喚不到
        。另衡以丁○○與被告並無恩怨，無誣陷被告之動機，
        且丁○○係主動前往警局自首而製作筆錄，可認丁○○
        於司法警察調查中所為之陳述，無受不正取供之可能，
        具有可信之特別情況。此外，丁○○為受被告委託寄藏
        上開槍砲之人，其陳述自為證明犯罪事實之存否所必要
        ，依刑事訴訟法第159條之3第3款規定，自具證據能力
        。
    (二)證人己○○供述部分：
      1.按傳聞供述由於轉述他人案外供詞，重複報告原始供述
        ，不免因輾轉傳達或以訛傳訛，發生與原始供述歧異，
        甚至與事實相左之結果，故應認無證據能力。又在審判
        外聽聞自親身知覺、體驗之人所為陳述之「傳聞證人」
        ，於審判中到庭以言詞或書面轉述之「傳聞證言」或「
        傳聞書面」，亦屬傳聞證據。此等「傳聞證言」或「傳
        聞書面」，因親身知覺、體驗之原陳述者，未親自到庭
        依人證調查程序陳述並接受當事人之詰問，無從確保當
        事人之反對詰問權，且有悖直接審理及言詞審理主義，
        影響程序正義之實現，故原則上，其證據能力亦應予以
        排除。但倘原陳述者已死亡、因故長期喪失記憶能力、
        滯留國外或所在不明等因素，致客觀上不能到庭陳述並
        接受詰問，而到庭之「傳聞證人」已依人證程序具結陳
        述並接受詰問，且該「傳聞證言」或「傳聞書面」具備
        特別可信性及證明犯罪事實存否所不可或缺之必要性嚴
        格條件，或經當事人同意，法院復認具備適當性之要件
        時，法律就此雖未規定，惟基於真實之發現，以維護司
        法正義，本諸同法第159條之3、第159條之5立法時所憑
        藉之相同法理，當例外得作為證據。最高法院81年度台
        上字第2792號、96年度台上字第3900號判決意旨可資參
        照。
      2.本件證人己○○於警詢、偵查及審理中就關於被告持槍
        恐嚇部分犯行所為之陳述，其中於偵查中未經具結部分
        ，依刑事訴訟法第158條之3規定，應無證據能力，又其
        聽聞自第三人（即乙○○）於審判外之陳述所為之轉述
        內容，要屬傳聞證言，且乙○○並無不能到庭接受交互
        詰問之情事，有乙○○於本院審理中到庭接受交互詰問
        之審理筆錄可佐，揆諸前開意旨，應認己○○就此部分
        關於乙○○轉述之內容，無證據能力。至其餘關於證人
        己○○本身所親身知覺、體驗部分之陳述，業經本院傳
        喚證人己○○到庭進行詰問程序，並經本院確認其於警
        詢時並無遭不法取供之情，是其於警詢時所為陳述與審
        理中所述不符部分，因斯時較無利害考量，自有證據能
        力。
    (三)按被告以外之人於審判外之陳述，雖不符前4條之規定，
      而經當事人於審判程序同意做為證據，法院審酌該言詞陳
      述或書面陳述作成時之情況，認為適當者，亦得為證據。
      當事人、代理人或辯護人於法院調查證據時，知有第159
      條第1項不得為證據之情形，而未於言詞辯論終結前聲明
      異議者，視為有前項之同意，為刑事訴訟法第159條之5所
      明定。證人乙○○、丙○○、張閔傑、洪天化分別於警、
      偵訊之證述，被告、辯護人於審判期日均表示無意見，上
      開證人等於警訊之供述，本院認為適當，渠等於偵查中之
      證述經具結部分，均有證據能力。
    (四)又依刑事訴訟法第198條、第208條之規定，鑑定人或鑑定
      機關、團體，固均應由法院、審判長、受命法官或檢察官
      視具體個案之需要而為選任、囑託，並依第206條之規定
      ，提出言詞或書面報告，始符合同法第159條第1項所定得
      作為證據之「法律有規定」之情形。然於司法警察機關調
      查中之案件，為因應實務上量大、或急迫之現實需求，併
      例行性當然有鑑定之必要者，基於檢察一體原則，得由該
      管檢察長對於轄區內之案件，以事前概括選任鑑定人或囑
      託鑑定機關、團體之方式，俾便轄區內之司法警察官、司
      法警察對於調查中之此類案件，得即時送請先前已選任之
      鑑定人或囑託之鑑定機關、團體實施鑑定，以求時效（法
      務部92年9月1日法檢字第0920035083號函參照)。本件扣
      案之槍彈雖係由臺北市政府警察局萬華分局、彰化縣警察
      局二林分局、本院送請內政部警政署刑事警察局（下稱刑
      事警察局）鑑定，惟刑事警察局為臺灣高等法院檢察署檢
      察長事前概括選任鑑定機關，其所出具之93年3月9日刑鑑
      字第09 30039211號、93年3月15日刑鑑字第0930049829號
      、93年3月25日刑鑑字第0930056616號槍彈鑑定書及93年4
      月20日刑鑑字第0930081824號函、98年7月1日刑鑑字第09
      80070978號函所為鑑定結果，具有證據能力。
二、訊據被告固不否認己○○是伊以前酒店的老闆，經己○○介
    紹紀吉三，而幫忙處理江盈電子公司的事情，並於93年2月
    間至彰化縣二林鎮找丙○○協調債務問題，回到臺北後，因
    乙○○表示跟丙○○有點認識，要去談談看，後來即發生乙○○於萬華魚市○○○○路附近的屋內遭丙○○毆打之事，
    乙○○被打那天，伊有問己○○能不能幫忙，因為伊也很生
    氣，伊也有表示要和丙○○他們拼輸贏，但是沒有人願意借
    伊槍等情，惟矢口否認有何公訴意旨所載之犯行，辯稱：伊
    沒有去開槍，乙○○被打時伊就趁機跑出來，乙○○還在裡
    面，伊四處找朋友幫忙想把乙○○救出來，後來沒有人願意
    幫忙，如果伊有槍的話，乙○○被打那天晚上伊就去找丙○○，伊大約是2月10日到2月底住在戊○○的家，且伊與丁○○只是點頭之交的朋友，也不可能將槍彈委託丁○○保管云
    云。經查：
    (一)93年2月14日上午4時，彰化縣二林鎮○○街385號丙○○
      住處遭人開槍示警，復於同日下午11時50分許，臺北市○○○路○段292號彰化縣同鄉會籌備處遭人開槍射擊等情，
      業據證人丙○○、洪天化、張閔傑證述明確（見93年度偵
      字第7551號卷第86至94頁）。又由丁○○持以向萬華分局
      自首寄藏槍彈犯行而扣案之槍彈，經送刑事警察局鑑驗結
      果，認該二槍枝分屬德國SIG SAUER廠製P226型、口徑9mm
      制式半自動手槍（槍枝管制編號：0000000000號）、巴西
      TAURUS廠製、口徑9mm制式半自動手槍（槍枝管制編號：
      0000000000號），均機械性能良好，可擊發同口徑制式子
      彈，皆具殺傷力；送驗子彈10顆中，9顆（試射6顆）均屬
      口徑9mm之制式子彈，皆具殺傷力，1顆為直徑8.9mm金屬
      彈頭之土造子彈，經實際試射，可擊發，惟發射動能甚微
      ，認不具殺傷力，有該局93年3月25日刑鑑字第093005661
      6 號槍彈鑑定書在卷足憑（見93年度偵字第4787號卷第52
      至60頁），是上開扣案槍枝2支均為具有殺傷力之制式手
      槍、扣案制式子彈9顆（試射6顆）分屬槍砲彈藥刀械管制
      條例第4條第1項第1款、第2款規定之違禁物品，應堪認定
      。
    (二)又上開巴西TAURUS廠製口徑9mm制式半自動手槍，係為彰
      化縣二林鎮○○街385號丙○○住處、臺北市○○○路○段
      292號彰化縣同鄉會籌備處遭槍擊時，開槍之人所使用槍
      支等情，亦經內政部警政署刑事警察局函覆，彰化縣二林
      鎮○○街385號遭槍擊案所採集彈殼3顆，與上開巴西TAUR
      US廠製口徑9mm制式半自動手槍（槍枝管制編號：0000000
      000號）試射彈殼之彈底特徵紋痕相吻合，均認由該槍枝
      （槍枝管制編號：0000000000號）所擊發；另臺北市○○○路○段292號彰化縣同鄉會籌備處遭槍擊案所採集之彈殼
      5顆，經以比對顯微鏡比對法與該局檔存涉槍彈頭、殼檔
      案資料即上開槍枝管制編號：0000000000號之試射彈殼比
      對結果，其彈底特徵紋痕均相吻合，認係該槍枝所擊發，
      是上開二址所查獲之彈殼均為同一槍枝所擊發，有該局98
      年7月1日刑鑑字第0980070978號函、93年4月20日刑鑑字
      第0930081824號函、93年3月9日刑鑑字第0930039211號函
      、93年3月15日刑鑑字第0930049829號鑑定書附卷可稽（
      見本院卷第215頁、93年度偵字第4787號卷第137頁、第97
      至99頁、第83至86頁）。
    (三)再彰化縣二林鎮○○街385號丙○○住處，於93年2月14日
      上午4時許，遭人射擊3發子彈，造成該址落地窗玻璃、鋁
      門、騎樓左側柱子上各有1彈孔，一樓客廳牆壁上有兩處
      彈頭刮擦痕，復於同日下午11時50分許，位於臺北市○○○路○段292號彰化縣同鄉會籌備處，遭人持槍朝大門射擊
      11發子彈，造成該處鐵捲門上有10個彈孔、1個彈頭夾於
      鐵捲門縫處，並穿透至鐵捲門後方鋁門玻璃、鋁框等情，
      亦有彰化縣警察局93年2月14日彰警刑鑑字第93078號現場
      勘查報告表、現場照片、臺北市政府警察局萬華分局現場
      蒐證照片簿所示標示彈孔數目等件在卷可按（見93年度偵
      字第4787號卷第121至126頁、第28至32頁），而依上開彈
      孔數目、槍擊地點物品狀況，該子彈經擊發後均可穿透鐵
      捲門或分別於落地窗玻璃、鋁門、騎樓水泥柱留下彈孔痕
      跡，是此部分應認上開擊發子彈共14顆應均具有殺傷力無
      訛，參以本件扣案時所查獲之具殺傷力之子彈共9顆、土
      造子彈1顆合併計算，是本件被告所持有之具殺傷力子彈
      數量合計為23顆、不具殺傷力之子彈為1顆，要屬無訛。
    (四)次查，扣案槍彈係由被告交付與丁○○等情，亦據證人丁○○於偵查時具結證稱，「（問：為何上次93年4月1日警
      詢時及本署偵查時都說有去彰化二林？）我上次警訊及偵
      查中說有去，我確實有去。2月11日晚上與甲○○即「小
      張」及另外二人是王的朋友我不認識... 」、「（問：王
      某何時地交槍彈與你？）2月15日凌晨約二、三點，在我
      內湖的家（新明路449號1樓）交給我二把槍、十粒子彈，
      說東西先放在我這裡，沒有說何時來拿走。他沒有說2月
      14日何人去開槍。他沒有叫我保管多久」、「（問：他有
      無說那包東西是何物？）他有說是兩把槍及十粒子彈」、
      「（問：是何人叫你出來投案？）甲○○。好像是二月底
      他打電話告訴我說叫我拿那兩把槍去自首，我有答應。他
      說二林那他開了三槍，萬華那裡他開了十幾槍。... 」、
      「（問：王要如何補償你？）內容沒有說，只說等我出獄
      會好好照顧我... 」等語明確（見93年度偵字第4787號卷
      第130至133頁），核與證人己○○於警詢時所陳稱其親身
      經歷之內容：「事後是乙○○才告訴我，我才知道甲○○
      有去開槍」、「... 來了三、四台車，用車將我公司鐵門
      及水族箱撞壞了，第二天上班時，甲○○很氣憤，說要找
      朋友跟他輸贏... 」、「（問：是何人告訴你甲○○開槍
      之事情？）是乙○○打電話告訴我的」等語，及證人丙○○所證稱，「... 而同年於2月11日19時許，小羅叫唆綽
      號億仔夥同4名不詳男子乘坐一輛朋馳320藍色自小客車號
      不詳，至我（彰化縣二林鎮○○街385號）家中... 」等
      語大致相符（見93年度偵字第7551號卷第10頁、第20至21
      頁、第87頁），又證人己○○得悉被告開槍一事係經證人
      乙○○告知等情，係證人己○○所親身經歷之事，此部分
      核與其再轉述第三人所為言語內容之傳聞證言情形並非相
      同，參以被告與證人己○○並無嫌隙，於本案偵查過程中
      ，並提出由被告女友轉交之診斷證明書，而向檢察官表示
      被告因擔心遭羈押等情，亦據證人己○○於本院審理時證
      述明確（見本院卷第113頁背面），亦見證人己○○與被
      告交情匪淺；復參以證人丁○○既係自行投案，其於偵查
      中為上開證述時並有律師在場，且於當時既不知所可能面
      臨刑期為何、被告尚未違反其承諾照顧生活之情況下，既
      願意自首投案，亦未造成重大人員傷亡，應無刻意設詞誣
      陷被告之必要，且被告亦確曾先後前往上址二處遭槍擊地
      點，是被告確有持扣案之槍枝、子彈，並以開槍射擊上開
      二址方式恐嚇丙○○等情，自可認定。
    (四)被告雖以前詞置辯，惟查：
      1.被告經通緝到案之後，於羈押庭時先否認認識丁○○，
        次於準備程序時改稱認識丁○○，就是否認識丁○○此
        一單純之事實，竟有前後不一致之供述；且被告亦自陳
        曾與丁○○一起搭同部車前往彰化處理與丙○○間之糾
        紛，證人己○○於審理中亦證稱丁○○與被告為朋友，
        以前常會一起去自己所開的酒店等語（見本院卷第54頁
        、第113頁），衡諸常情，被告與丁○○若全然不熟，
        豈會同搭一車前往彰化處理糾紛，及一同前往酒店喝酒
        ，顯見被告與丁○○並非僅係其所稱「只是點頭之交的
        朋友」，被告之辯詞尚難採信。
      2.至被告辯稱於前開案發期間已前往羅東戊○○住處云云
        ，然證人戊○○於本院行詰問程序時，其先稱不知被告
        於案發期間身在何處，亦不記得被告來訪之日期，經辯
        護人提示2月14日是西洋情人節，是否有回憶什麼事情
        時，始稱93年2月13日或14日與被告及家人在家裡吃飯
        ，後於本院訊問時又稱確定於93年2月14日有與被告在
        家中吃飯，復於檢察官詰問除了93年2月11至2月15日外
        ，還有哪幾天也在戊○○家中吃飯時，證人戊○○均稱
        不知道，且於檢察官追問為何其他次吃飯日期都不曉得
        ，但93年2月11日至2月15日卻記得如此清楚時，戊○○
        亦僅回答: 因為他剛好來我家，而非該段期間有何特殊
        情事以致記憶特別清楚等語（見本院卷第115至119頁）
        。綜觀證人戊○○於本次審理程序所為之證述，核與一
        般證人雖能記憶特定情事，然就日期部分無法特定明確
        之情顯有不同，況本件證人戊○○係於本院98年3月20
        日審理時而為上開證述內容，相距93年2月間已5年有餘
        ，又如何能清楚記憶上開特定日期，是證人戊○○所為
        證述自屬有疑，不足為有利被告之認定。況參以上開證
        人丙○○、己○○所述被告於93年2月11日即曾前往彰
        化，並於己○○公司遭丙○○糾眾開車衝撞翌日（即93
        年2月12日）表示要找朋友輸贏等語以觀，是被告自無
        可能自93年2月10日到2月底均住在證人戊○○位於宜蘭
        的住處。
      3.又證人丁○○於警詢及偵查中雖就交付槍彈時點及交付
        者有前後不一致之供述，惟證人丁○○既於偵查中表示
        係一開始要為被告承擔案件，則其於93年3月3日自首時
        於警詢時為保護被告，謊稱係綽號小張之人交付槍彈，
        俟被告於同年月9日潛逃出境後，始於同年4月1日警詢
        時改稱係自被告處接受槍彈，且其後就交付情形及交付
        者均為大致相同之陳述，不再反覆，有證人丁○○警詢
        及偵查筆錄、被告入出境資料在卷可佐（見93年度偵字
        第4787號卷第35至38頁、第88至94頁、第110至113頁、
        第129至134頁，93年度偵字第7551號卷第101頁），是
        其於警詢時所述與偵查中經具結後證詞不一之處，亦尚
        未脫逸一般情理。另衡以證人丁○○係主動持前揭槍彈
        前往警局自首，其前後陳述應係出於自由意志，而無受
        司法警察影響之情事。
      4.況被告確有報復丙○○之動機，且曾向己○○商借槍枝
        欲報復丙○○乙事，亦據被告於本院審理中自陳不諱（
        見本院卷第54頁、第235頁）。而丁○○所繳交之槍彈
        係來自於被告之事實，已如前述，若非被告確於前揭時
        地持該槍向該二處所開槍恐嚇，殊難想像被告能於距第
        二次開槍時點（即93年2月14日下午11時50分許）相差
        不到3小時之時間內（即93年2月15日上午2至3時許），
        即取得上開槍彈，並將其交付予丁○○，益證被告應有
        持上開巴西TAURUS廠製口徑9mm制式半自動手槍（槍枝
        管制編號：0000000000號）向該二處所分別射擊3發及
        11發子彈，及持有德國SIG SAUER廠製P226型口徑9mm制
        式半自動手槍（槍枝管制編號：0000000000號）、制式
        子彈9顆之犯行，應屬明確。
      5.證人己○○曾向檢察官表示被告時人在大陸，怕被羈押
        死在獄中，所以不會回來，因為他喉嚨有病越來越沒有
        聲音，且提出由被告女友陳瑤代被告於93年5月21日申
        請之長庚醫院診斷證明書1紙作為證據等情（見93年度
        偵字第8115號卷第56頁、第61頁），業據證人己○○於
        本院審理時證述明確，其雖改稱：其於乙○○被打後就
        沒有再跟被告直接連絡，被告之診斷證明書係被告女友
        轉交，其再提出予檢察官等詞。然查，此與被告於本院
        審理時陳稱該診斷證明書係因要在大陸續診，遂要求女
        友為其申請後，轉交予己○○，請己○○寄到大陸等語
        明顯矛盾（見本院卷第113至114頁、第234頁），且依
        據經驗法則，若確如被告所言，則該診斷證明書既係由
        被告當時女友所申請，以被告與其女友關係，大可直接
        寄至大陸予被告即可，殊無透過第三人己○○迂迴轉寄
        ，增添麻煩之可能，況己○○於收到該診斷證明書後，
        亦非寄予被告，而係提出於檢察官前，並為上開陳述，
        若非被告與己○○有所聯繫，己○○堪能取得該診斷證
        明書，而為上開言行？再者，被告於案發後即迅速出境
        ，且在大陸期間，既與己○○有所聯繫，當知自己被列
        為本案被告起訴之情，卻仍不為任何表示，繼續滯留大
        陸，並請己○○提出該診斷證明書，衡情被告若確與本
        案犯行無關，其上開行止實違常理，顯見其應係害怕遭
        受刑事訴追，始潛逃出境。
    (五)綜上所述，本件事證明確，被告未經許可，持制式手槍及
      子彈，並持以朝上開二址擊發，恐嚇丙○○等犯行均堪認
      定，應予依法論科。
三、論罪科刑：
    (一)查被告行為後，刑法業於94年2月2日修正公布，95年7月1
      日起施行。按行為後法律有變更者，適用行為時之法律，
      但行為後之法律有利於行為人者，適用最有利於行為人之
      法律，刑法第2條第1項定有明文。茲本條係規範行為後法
      律變更所生新舊法律比較適用之準據法，本身尚無新舊法
      比較之問題，於新法施行後，應一律適用新法第2條第1項
      之規定，為「從舊從輕」之比較（最高法院95年5月23日
      95年度第8次刑事庭會議決議參照）。
      1.槍砲彈藥刀械管制條例固於97年11月26日修正公布，增
        訂第7條第5項，然本案所適用之槍砲彈藥刀械管制條例
        第7條第4項、第12條第4項之未經許可持有手槍及未經
        許可持有子彈罪及刑法第305條之恐嚇危害安全罪之規
        定，於被告行為後並未修正，亦無變更，該等條文固無
        新舊法比較適用之問題，惟其法定刑除有期徒刑外，尚
        應併科罰金，而關於罰金刑部分，刑法第33條第5款既
        已將罰金刑之最低額由銀元1元即新臺幣3元，修正提高
        為新臺幣1000元，比較新、舊法結果，自以被告行為時
        即修正前之刑法第33條第5款規定較有利於被告，就併
        科罰金部分，應依刑法第2條第1項前段，適用修正前之
        刑法第33條第5款規定論科。
      2.刑法第55條關於牽連犯之規定業經刪除，則被告所犯各
        罪，應予分論併罰。比較新、舊法結果，適用被告行為
        時之法律即修正前刑法第55條牽連犯之規定，對被告較
        為有利。惟同條關於想像競合犯之規定，新法雖增列但
        書「不得科以較輕罪名所定最輕本刑以下之刑」，然僅
        係科刑之限制，為法理之明文化，非屬法律之變更，自
        無新舊法比較之問題（最高法院95年5月23日95年度第8
        次刑事庭會議決議參照），本應逕依新法第55條之規定
        論處，惟就牽連犯部分，既以舊法第55條有利於被告三
        人，則以同一法條規範之想像競合犯，自無從割裂適用
        新法，而應一體適用舊法第55條規定。
      3.被告持槍分別分別對丙○○住處及彰化同鄉會籌備處射
        擊3發及11發子彈之二恐嚇行為，時間緊接，方法相同
        ，均觸犯構成要件相同之罪名，顯基於概括犯意反覆為
        之，依修正前刑法第56條規定，應論以連續犯一罪；而
        刑法修正後，刪除連續犯之規定，所犯各罪應依數罪併
        罰之規定分論併罰，是新舊法比較之結果，以修正前之
        法律較有利於行為人。
      4.刑法第47條關於累犯之規定：「受有期徒刑之執行完畢
        ，或受無期徒刑或有期徒刑一部之執行而赦免後，5年
        以內再犯有期徒刑以上之罪者，為累犯，加重本刑至二
        分之一」，業經修正為同條第1項：「受徒刑之執行完
        畢，或一部之執行而赦免後，5年以內故意再犯有期徒
        刑以上之罪者，為累犯，加重本刑至二分之一」，即限
        制以故意再犯者為限，方成立累犯。被告前案執行完畢
        5 年以內故意再犯本件有期徒刑以上之罪，不論依修正
        前，或修正後之刑法第47條之規定，均構成累犯，對被
        告而言並無有利或不利之情形，自不生新舊法比較之問
        題，應逕依現行有效之法律即修正後刑法第47條第1項
        ，論以累犯，並加重其刑。
    (二)核被告甲○○所為，係犯槍砲彈藥刀械管制條例第7條第4
      項之未經許可持有手槍罪、同法第12條第4項未經許可持
      有子彈罪及刑法第305條恐嚇危害安全罪。起訴書雖未引
      用刑法第305條，惟於犯罪事實欄已明確記載開槍示警之
      事實，並經本院於審理程序中對被告踐行刑事訴訟法第95
      條之權利告知（見本院卷第228頁），本院自應予以審理
      。被告以一持有行為同時持有制式手槍2支，具殺傷力之
      子彈23顆（其中14顆業遭被告擊發，僅扣案9顆），觸犯
      構成要件不同之罪名，為想像競合犯，應從一重之未經許
      可持有手槍罪論處。至公訴意旨雖未敘及被告持有具殺傷
      力而經擊發之子彈14顆部分，然此部分業與上開經起訴部
      分，有裁判上一罪之關係，本院自得併予審究，併此敘明
      。又被告持槍分別對丙○○住處及彰化同鄉會籌備處射擊
      子彈3次及射擊子彈11次之恐嚇行為，時間分別緊接，行
      為無從分割，均屬接續行為而各應包括論以一罪；上開二
      址之恐嚇行為時間緊接，方法相同，均各觸犯構成要件相
      同之罪名，顯皆係基於概括犯意反覆為之，為連續犯，應
      依修正前刑法第56條之規定，論以一罪，並加重其刑。又
      被告所犯未經許可持有手槍罪與恐嚇危害安全罪之間，有
      方法結果之牽連關係，依修正前刑法第55條後段之規定，
      應從較重之未經許可持有手槍罪處斷。再被告有事實欄所
      載之犯罪科刑及刑之執行，有其臺灣高等法院被告前案記
      錄表1份在卷可稽，則被告於有期徒刑執行完畢後，5年內
      故意再犯本件有期徒刑以上之罪，為累犯，應依刑法第47
      條第1項之規定加重其刑。爰審酌被告僅因心生不滿而連
      續於上開二處所開槍報復，恫嚇他人，雖未因而造成傷亡
      ，惟已對社會治安及他人安全造成危害，暨其生活狀況，
      持有槍彈數量，檢察官所求刑度稍重等一切情狀，量處如
      主文所示之刑。又修正前刑法第42條第2項、第3項規定，
      易服勞役之折算標準以銀元100元以上300元以下（即新臺
      幣300元以上900元以下）折算一日，但勞役期限不得逾6
      個月；修正後改定為以新臺幣1000元、2000元或3000元折
      算一日，勞役期限不得逾1年，本件被告所處之罰金刑，
      以新臺幣1000元折算一日，未逾6個月，是比較之結果以
      修正後之規定較為有利，爰依修正後刑法第42條第3項之
      規定諭知易服勞役之折算標準。另被告犯罪時間雖在96年
      4 月24日之前，惟其所犯之罪經宣告有期徒刑逾1年6月，
      不符中華民國九十六年罪犯減刑條例所列減刑要件，不得
      予以減刑，附此敘明。
    (三)又扣案直徑約8.9mm之金屬彈頭土造子彈1顆，經認定不具
      殺傷力，已如前述，公訴意旨認該顆子彈為違禁物，容非
      事實，尚有誤會，惟公訴意旨認此部分被告持有該顆不具
      殺傷力子彈之行為，與前開論罪部分有裁判上一罪關係，
      爰不另為無罪之諭知，併此敘明。
    (四)扣案之德國SIG SAUER廠製Ｐ226型，口徑9厘米制式半自
      動手槍（槍枝管制編號：0000000000號）、巴西TAURUS廠
      製PT915型，口徑9厘米制式半自動手槍（槍枝管制編號：
      0000000000號）各1支、制式子彈3顆均屬違禁物，應依刑
      法第38條第1項第1款之規定宣告沒收。至送鑑定時經試射
      擊發之制式子彈6顆，已不具殺傷力，失其違禁物之性質
      ；另於彰化縣二林鎮○○街385號丙○○住處扣得之已擊
      發制式彈殼3顆、碎裂彈頭1包（實係彈頭銅包衣碎片及彈
      頭鉛心碎片），及於臺北市○○○路○段292號彰化縣同鄉
      會籌備處扣得之已擊發之口徑9mm銅包衣彈頭1顆、制式彈
      殼5顆、彈頭碎片1包（實係已擊發彈頭之銅包衣片2顆、
      另7顆分別係已擊發彈頭之銅包衣碎片及彈頭鉛心），既
      均因擊發而不具殺傷力，有內政部警政署刑事警察局93年
      3月9日刑鑑字第0930039211號鑑定書、93年3月15日刑鑑
      字第0930049829號鑑定書、93年3月25日刑鑑字第0930056
      616號鑑定書附卷可按，均非違禁物，自無從宣告沒收，
      併此敘明。
據上論斷，應依刑事訴訟法第299條第1項前段，槍砲彈藥刀械管
制條例第7條第4項、第12條第4項，刑法第11項前段、第2條第1
項前段、第305條、第47條第1項、第42條第3項、第38條第1項第
1款，修正前刑法第56條、第55條，刑法施行法第1條之1，判決
如主文。
本案經檢察官李濠松到庭執行職務。
中    華    民    國    98    年    8    月     14    日
                  刑事第十庭  審判長法  官  林春鈴
                                    法  官  謝昀璉
                                    法  官  呂煜仁
上正本證明與原本無異。
如不服本判決應於收受送達後10日內向本院提出上訴書狀，並應
敘述具體理由；其未敘述上訴理由者，應於上訴期間屆滿後20日
內向本院補提理由書（均須按他造當事人之人數附繕本）「切勿
逕送上級法院」。
                                    書記官  曹尚卿
中    華    民    國    98    年    8     月    14    日
附錄論罪科刑法條：
中華民國刑法第305條
（恐嚇危害安全罪）
以加害生命、身體、自由、名譽、財產之事，恐嚇他人致生危害
於安全者，處2年以下有期徒刑、拘役或3百元以下罰金。
槍砲彈藥刀械管制條例第7條
未經許可，製造、販賣或運輸火砲、肩射武器、機關槍、衝鋒槍
、卡柄槍、自動步槍、普通步槍、馬槍、手槍或各類砲彈、炸彈
、爆裂物者，處死刑、無期徒刑或7年以上有期徒刑；處徒刑者
，併科新臺幣3000萬元以下罰金。
未經許可，轉讓、出租或出借前項所列槍砲、彈藥者，處無期徒
刑或5年以上有期徒刑，併科新臺幣1000萬元以下罰金。
意圖供自己或他人犯罪之用，而犯前二項之罪者，處死刑或無期
徒刑；處徒刑者，併科新臺幣5000萬元以下罰金。
未經許可，持有、寄藏或意圖販賣而陳列第一項所列槍砲、彈藥
者，處5年以上有期徒刑，併科新臺幣1000萬元以下罰金。
意圖供自己或他人犯罪之用，以強盜、搶奪、竊盜或其他非法方
法，持有依法執行公務之人所持有之第一項所列槍砲、彈藥者，
得加重其刑至2分之1。
第一項至第三項之未遂犯罰之。
槍砲彈藥刀械管制條例第12條
未經許可，製造、販賣或運輸子彈者，處1年以上7年以下有期徒
刑，併科新台幣500萬元以下罰金。
未經許可，轉讓、出租或出借子彈者，處6月以上5年以下有期徒
刑，併科新台幣300萬元以下罰金。
意圖供自己或他人犯罪之用，而犯前二項之罪者，處3年以上10
年以下有期徒刑，併科新台幣700萬元以下罰金。
未經許可，持有、寄藏或意圖販賣而陳列子彈者，處5年以下有
期徒刑，併科新台幣300萬元以下罰金。
第一項至第三項之未遂犯罰之。


司法院資訊處製作；財團法人民間司法改革基金會備份。
